臺灣板橋地方法院刑事判決　　　　　　　95年度訴字第2235號
公　訴　人　臺灣板橋地方法院檢察署檢察官
被　　　告　乙○○
上列被告因違反毒品危害防制條例案件，經檢察官提起公訴（95
年度毒偵字第4304號），本院依簡式審判程序審理，判決如下：
    主  文
乙○○施用第一級毒品，累犯，處有期徒刑拾月，扣案之毒品海
洛因殘渣（量微無法秤重）沒收銷燬之，分裝袋壹個、注射針筒
壹支沒收；又施用第二級毒品，累犯，處有期徒刑陸月。應執行
有期徒刑壹年貳月，扣案之毒品海洛因殘渣（量微無法秤重）沒
收銷燬之，分裝袋壹個、注射針筒壹支沒收。
    事  實
一、乙○○前於民國89年間因施用毒品案件，經本院以89年度毒
    聲字第1271號裁定送觀察、勒戒後，因有繼續施用毒品之傾
    向，復經本院以89年度毒聲字第1837號裁定令入戒治處所施
    以強制戒治一年，嗣於89年11月28日停止戒治所餘戒治期間
    付保護管束，於90年3 月9 日強制戒治期滿執行完畢，而由
    臺灣板橋地方法院檢察署檢察官於90年6 月8 日以90年度戒
    毒偵字第389 號處分不起訴處分，又於90年間因施用第一級
    毒品、第二級毒品案件，經本院以90年度毒聲字第4304號裁
    定令入戒治處所施以強制戒治一年，自91年3 月4 日起執行
    強制戒治，嗣於91年12月30日停止戒治所餘戒治期間付保護
    管束，於92年3 月3 日強制戒治期滿執行完畢，乙○○所犯
    上開施用第一級毒品、第二級毒品犯行，並經本院以91年度
    訴字第258 號判決判處有期徒刑十月、四月，應執行有期徒
    刑一年確定，於93年3 月3 日縮刑期滿執行完畢，猶不知悔
    改，明知毒品海洛因屬毒品危害防制條例規定禁止持有、施
    用之第一級毒品，竟於95年6 月14日，在臺北縣三重市○○
    路○段117 巷12號4 樓住處（起訴書略載為於95年6 月15日
    下午2 時50分許為警採尿往前回溯26小時內之某時，在不詳
    處所），以將海洛因摻水置入注射針筒加以注射於身體部位
    之方式，施用海洛因一次。復明知毒品安非他命屬毒品危害
    防制條例規定禁止持有、施用之第二級毒品，竟另行起意，
    於95年6 月14日，在三重市○○路○段117 巷12號4 樓住處
    （起訴書略載為於95年6 月15日下午2 時50分許為警採尿往
    前回溯96小時內之某時，在不詳處所），以將安非他命置入
    自製之玻璃球吸食器內，以火置於其下燒烤使安非他命產生
    煙霧再以鼻子吸食方式，施用安非他命一次。嗣於95年6 月
    15日下午1 時20分許，為警在三重市○○路○段117 巷12號
    4 樓住處查獲，並扣得乙○○所有供施用海洛因之含海洛因
    殘渣（量微無法秤量）分裝袋一個、注射針筒一支。
二、案經臺北縣政府警察局移送臺灣板橋地方法院檢察署檢察官
    偵查起訴，本院於準備程序進行中，乙○○就被訴事實為有
    罪之陳述，經告知簡式審判程序之旨，並聽取各當事人之意
    見後，裁定進行簡式審判程序。
    理  由
一、證據名稱：
  1.被告乙○○於本院審理時之自白。
  2.卷附之臺灣檢驗科技股份有限公司95年6 月29日濫用藥物尿
    液檢驗報告二件。
  3.扣案之被告所有供施用海洛因之含海洛因殘渣（量微無法秤
    量）分裝袋一個、注射針筒一支。
  4.卷附之臺灣高等法院被告前案紀錄表各一件。
二、核被告乙○○所為，係犯毒品危害防制條例第10條第1 項之
    施用第一級毒品罪及同條例第10條第2 項之施用第二級毒品
    罪。其於施用海洛因、安非他命前後之持有海洛因、持有安
    非他命犯行，各為高度之施用行為所吸收，均不另論罪。被
    告所犯上開二罪，犯意各別，行為互異，應予分論併罰。又
    查被告前於90年間因施用第一級毒品、第二級毒品案件，經
    本院以91年度訴字第258 號判決判處有期徒刑十月、四月，
    應執行有期徒刑一年確定，於93年3 月3 日縮刑期滿執行完
    畢，有臺灣高等法院被告前案紀錄表一件在卷可稽，其於前
    案93年3 月3 日執行完畢後，五年以內再故意犯本件有期徒
    刑以上之罪，應依刑法第47條第1 項規定論以累犯，並依法
    加重其刑。爰審酌被告之素行狀況、犯罪動機、手段、目的
    、所生危害及犯罪後態度等一切情狀，分別量處如主文所示
    之刑，並定其應執行刑。按現行刑法第2 條第1 項規定「行
    為後法律有變更者，適用行為時之法律。但行為後之法律有
    利於行為人者，適用最有利於行為人之法律」，本件被告行
    為後，刑法第51條業於94年2 月2 日修正公布，並於95年7
    月1 日施行，修正前刑法第51條規定「數罪併罰，分別宣告
    其罪之刑，依左列各款定其應執行者：」其中第5 款規定：
    「宣告多數有期徒刑者，於各刑中之最長期以上，各刑合併
    之刑期以下，定其刑期。但不得逾二十年」，修正後刑法第
    51條第5 款規定：「宣告多數有期徒刑者，於各刑中之最長
    期以上，各刑合併之刑期以下，定其刑期。但不得逾三十年
    」，比較結果，修正後規定並非較有利於行為人，依刑法第
    2 條第1 項前段之規定，仍應依修正前刑法第51條第5 款，
    定其應執行之刑。扣案之毒品海洛因殘渣（量微無法秤重，
    殘存在一個分裝袋上）為第一級毒品，係違禁物，應依毒品
    危害防制條例第18條第1 項前段規定沒收銷燬之；又分裝袋
    一個、注射針筒共一支，則為被告所有供施用海洛因犯罪所
    用之物，爰併依刑法第38條第1 項第2 款規定予以宣告沒收
    。
三、移送併辦意旨略以：(一)被告乙○○基於施用第一級毒品海洛
    因之犯意，於95年7 月23日某時許，在三重市○○路○段11
    7 巷12號4 樓住處施用第一級毒品海洛因，嗣為警於同年7
    月26日16時45分許，在三重市○○街225 巷口查獲，並扣得
    海洛因一小包（淨重0.3 公克），因認被告涉犯毒品危害防
    制條例第10條第1 項之施用第一級毒品罪嫌，與上開論罪科
    刑之犯行有包括一罪之裁判上關係，為法律上同一案件（臺
    灣板橋地方法院檢察署95年度毒偵字第5280號）。(二)被告乙
    ○○基於施用第一級毒品海洛因之犯意，於95年11月8 日19
    時許為警採尿往前回溯26小時內之某時，在三重市○○街62
    4 號居所，施用第一級毒品，嗣為警於95年11月8 日17時40
    分許，在三重市○○○路與重安街口攔檢查獲，並扣得海洛
    因一包，因認被告涉犯毒品危害防制條例第10條第1 項之施
    用第一級毒品罪嫌，與上開論罪科刑之犯行時間密接、方法
    相同，屬集合犯之實質上一罪關係（臺灣板橋地方法院檢察
    署95年度毒偵字第7665號）。惟按所謂包括一罪，係指包含
    接續犯、集合犯等各種犯罪類型之實質上一罪而言。所謂接
    續犯，必須行為人主觀上出於單一犯意，而其客觀行為分為
    數個舉動接續進行，數個舉動行為之獨立性極為薄弱，且各
    舉動是於同時同地或密切接近之時地實施，侵害同一法益，
    以實現一個犯罪構成要件。而移送併辦意旨(一)(二)所指被告於
    「95年7 月23日某時」、「95年11月8 日19時許為警採尿往
    前回溯26小時內之某時」施用海洛因之犯行，與上開論罪科
    刑犯行並非僅係出於單一施用毒品犯意下之數個舉動，且與
    上開論罪科刑部分之犯罪時間已有明顯區隔，亦無時間、空
    間上密切關係之可言，自難認前揭行為與上開論罪科刑之部
    分有何接續犯之實質上一罪關係。又所謂集合犯，是指法定
    構成要件當中，已經包含了反覆實施行為的特性，然查，施
    用毒品犯行之構成要件行為係「施用」，於立法者之立法描
    述中，實難認有反覆為同一行為之含意在內，故前揭移送併
    辦意旨(一)(二)所指施用毒品之行為，亦難認與上開論罪科刑之
    部分有集合犯之實質上一罪關係。故前揭移送併辦意旨(一)(二)
    所指被告施用第一級毒品之犯行，與上開論罪科刑犯行無實
    質上一罪關係，非起訴效力所及，自應移還檢察官另行處理
    ，附此敘明。
四、應適用之法條：刑事訴訟法第273 條之1 第1 項、第299 條
    第1 項前段，毒品危害防制條例第10條第1 項、第2 項、第
    18條第1 項前段，刑法第2 條第1 項前段、第11條前段、第
    47條第1 項、第38條第1 項第2 款、修正前刑法第51條第5
    款。
五、如不服本判決，得自收受送達之日起10日內向本院提出上訴
    狀。
本案經檢察官甲○○到庭執行職務。
中　　華　　民　　國　　96　　年　　1 　　月　　26　　日
                    刑事第十三庭  法  官  戴嘉清
以上正本證明與原本無異。
如不服本判決，應於判決送達後10日內，向本院提出上訴狀。
                                  書記官  廖貞音
中　　華　　民　　國　　96　　年　　1 　　月　　31　　日
附錄本案論罪科刑法條全文：
毒品危害防制條例第10條
施用第一級毒品者，處六月以上五年以下有期徒刑。
施用第二級毒品者，處三年以下有期徒刑。
